臺灣高雄地方法院刑事判決　　　　　　　 94年度訴字第970號
公　訴　人　臺灣高雄地方法院檢察署檢察官
被　　　告　甲○○　男　36歲.
上列被告因違反毒品危害防制條例案件，經檢察官提起公訴（94
年度毒偵字第314號），本院判決如下：
    主  文
甲○○施用第一級毒品，處有期徒刑柒月。
扣案之殘留第一級毒品海洛因之夾鏈袋壹個沒收銷毀之。
    事  實
一、甲○○前因施用毒品案件，經本院以93年度毒聲字第1536號
    裁定送觀察、勒戒後，因認無繼續施用毒品之傾向，並由臺
    灣高雄地方法院檢察署檢察官於民國93年10月14日以93年度
    毒偵字第3871號為不起訴處分確定，並於同日自高雄看所附
    設勒戒所釋放出所。詎其猶不知悔改，明知海洛因業經公告
    列為毒品危害防制條例第2 條第2 項第1 款之第一級毒品，
    不得非法持有、施用，竟基於施用第一級毒品海洛因之犯意
    ，於前開觀察、勒戒執行完畢釋放後5 年內即93年11月21日
    14 時 許回溯26小時內之某時（不含公權力拘束時間），在
    不詳地點施用第一級毒品海洛因1 次。嗣於93年11月21日14
    時許，在高雄縣美濃鎮○○路269 巷「天后宮」旁榕樹下，
    因手中持有夾鏈袋1 個，為警發現形跡可疑盤查而查獲，並
    自其手上扣得上開殘留第一級毒品海洛因之夾鏈袋1 個。
二、案經高雄縣政府警察局旗山分局報請臺灣高雄地方法院檢察
    署檢察官偵查起訴。
    理  由
一、訊據被告甲○○矢口否認有何施用第一級毒品犯行，辯稱：
    伊在經警查獲前，有1 位友人在車上施用海洛因，伊係在旁
    邊吸到二手煙，但無施用海洛因云云。惟查：被告於93年11
    月21日14時許經警查獲後親自排放、採集並緘封之尿液，經
    送高雄縣政府衛生局初步檢驗，復經高雄醫學大學附設中和
    紀念醫院（下稱高醫）以EIA 酵素免疫分析法初步檢驗、GC
    /MS 氣相層析質譜儀法確認檢驗結果，均呈施用第一級毒品
    海洛因之陽性反應，此有該局93年12月1 日93煙檢字第2855
    號煙毒尿液檢驗成績書、該院94年1 月18日報告編號0000-0
    00號濫用藥物尿液檢驗報告各乙份在卷可稽，而以氣相層析
    質譜儀之方法作藥物及其代謝產物之定性及定量分析檢驗者
    ，幾乎不會有偽陽性反應產生，亦即如尿液中未含有煙毒之
    反應者，即不可能產生因藥物所引起之偽陽性反應，業據行
    政院國軍退除役官兵輔導委員會榮民總醫院83年4 月7 日（
    83）北總內字第09039 號函釋在案，則被告之尿液檢體經以
    氣相層析質譜儀分析法複驗，既呈海洛因代謝物嗎啡陽性反
    應，顯已排除被告因服用藥物導致呈毒品偽陰性反應之可能
    ，足徵被告於採尿前確曾施用第一級毒品海洛因，應可確定
    。又海洛因經施用入人體，平均約26小時內由其尿液中可驗
    出嗎啡陽性反應，此經行政院衛生署藥物食品檢驗局81年9
    月8 日（81）藥檢壹字第8114885 號函示明確。另自被告手
    中查扣之夾鏈袋1 個，經送高醫檢驗結果，確檢出有第一級
    毒品海洛因陽性反應，有該院94年4 月12日報告編號0000-0
    00號檢驗報告1 份可佐；並有上開殘留第一級毒品海洛因之
    夾鏈袋1 個扣案可資佐證。被告雖以前揭情詞置辯，惟按吸
    入煙毒或安非他命之二手煙，在文獻上雖尚無能否由尿液中
    檢驗出煙毒或安非他命反應之研究報告，然依法務部調查局
    檢驗煙毒或安非他命案件經驗研判，若非長時間與吸毒者直
    接相向且存心大量吸入吸毒者所呼出之煙氣，以二手煙中可
    能存在之低劑量煙毒或安非他命，應不致在尿液中檢驗出煙
    毒或安非他命反應，此有法務部調查局82年8 月6 日（82）
    發技1 字第4153號函可按；查被告就其前開辯稱伊係吸到二
    手煙等情，非但未能舉證以實其說，且若非被告直接相向且
    存心大量吸入吸毒者所呼出之煙氣，亦不致使其尿液檢驗呈
    嗎啡陽性反應，是被告自無可能僅因與吸毒之人同處一車吸
    入吸毒者呼出之煙氣而使其尿液出現嗎啡陽性之反應，依上
    述說明，被告所辯實屬圖卸之詞，不足採信。是被告於93年
    11月21日14時許經警逮捕時起回溯前26小時內之某時（不含
    公權力拘束時間），曾在不詳處所，施用第一級毒品海洛因
    1 次之事實，至堪認定。被告前因施用毒品案件，經本院裁
    定送勒戒處所觀察、勒戒後，因無繼續施用毒品之傾向，而
    經臺灣高雄地方法院檢察署檢察官於93年10月14日以93年度
    毒偵字第3871號為不起訴處分確定，並於同日釋放出所之事
    實，有該不起訴處分書、臺灣高等法院被告全國前案紀錄表
    、本院被告院內索引卡紀錄表、臺灣高雄地方法院檢察署刑
    案資料查註紀錄表各1 紙附卷可參，其於觀察勒戒執行完畢
    釋放後，5 年內再犯本件施用第一級毒品罪，事證明確，應
    予依法論科。
二、按對於施用毒品者之追訴，依毒品危害防制條例第23條第2
    項規定：「觀察、勒戒或強制戒治執行完畢釋放後，5 年內
    再犯第10條施用毒品之罪者，應依法追訴。」本件被告前因
    施用毒品案件，經觀察、勒戒後認無繼續施用傾向，由檢察
    官為不起訴處分確定，並於93年10月14日觀察、勒戒執行完
    畢釋放，其於5 年內再犯本件施用毒品案件，依毒品危害防
    制條例第23條第2 項之規定，應依法追訴。被告持有第一級
    毒品進而施用，持有之低度行為各為施用之高度行為所吸收
    ，不另論持有毒品之罪。爰審酌被告前因犯施用毒品案件經
    觀察、勒戒，無繼續施用傾向，由檢察官為不起訴處分確定
    後，仍未能徹底戒絕毒品，復犯本案施用毒品罪，顯見其無
    戒毒悔改之意，犯後猶否認犯行，態度不佳；惟念其施用毒
    品乃自戕一己之身體健康，尚未對他人造成危害等一切情狀
    ，酌情量處如主文所示之刑。前開扣案之夾鏈袋1 個，經送
    驗結果確檢出含有第一級毒品海洛因反應，其上殘留之海洛
    因在客觀上均已無從分析剝離，不問屬於被告與否，應依毒
    品危害防制條例第18條第1 項前段規定宣告沒收銷毀之。
據上論斷，應依刑事訴訟法第299 條第1 項前段，毒品危害防制
條例第10條第1 項、第18條第1 項前段，判決如主文。
中　　華　　民　　國　　94　　年　　5 　　月　　20　　日
                  刑事第四庭    審判長法  官  簡志瑩
                                      法  官  呂憲雄
                                      法  官  楊佩蓉
以上正本證明與原本無異。
如不服本判決，應於收受送達後10日內向本院提出上訴書狀。
中　　華　　民　　國　　94　　年　　5 　　月　　20　　日
 　　　　　　　　　　　　　　　       書記官  翁淑珮
附錄本案論罪科刑法條
毒品危害防制條例第10條第1項
施用第一級毒品者，處6月以上5年以下有期徒刑。
